臺灣臺中地方法院刑事判決　　　　　　　96年度易字第1439號
公　訴　人　臺灣臺中地方法院檢察署檢察官
被　　　告　甲○○
上列被告因詐欺等案件，經檢察官提起公訴（96年度偵緝字第16
8號），被告於本院準備程序中為認罪之陳述，經本院合議庭評
議後，裁定由受命法官獨任改行簡式審判程序，本院判決如下：
    主     文
甲○○意圖為自己不法之所有，以詐術使人將本人之物交付，處
有期徒刑參月，如易科罰金，以銀元參佰元即新臺幣玖佰元折算
壹日，減為有期徒刑壹月又拾伍日，如易科罰金，以銀元參佰元
即新臺幣玖佰元折算壹日，緩刑貳年。
    犯罪事實
一、甲○○意圖為自己不法所有，明知因失業中而無資力，竟於
    民國94年11月24日，以動產擔保交易附條件買賣之方式，向
    中聯文心機車行之負責人丙○○購買車牌號L6F-385號三陽
    牌重型機車1部，雙方約定分期總價金為新臺幣（下同）52,
    800元，期間自94年12月25日起至95年11月25日止，分12期
    給付，每月1期，每期付款4,400元，丙○○因而陷於錯誤交
    付上開機車，甲○○在取得前開機車後，自94年12月25日起
    即未繳付上開分期款項，致丙○○追索無著而受有財產上之
    損害。
二、案經丙○○訴由臺灣臺中地方法院檢察署檢察官偵查起訴。
    理     由
一、上開犯罪事實，業據被告甲○○於本院訊問時坦承不諱，核
    與告訴代理人乙○○分別於偵查中及本院審理時指訴之情節
    相符，並有被告國民身分證、機車行車執照、契約書、存證
    信函、戶籍謄本、臺中市營利事業登記證、照片及車號查詢
    重型機車車籍資料各1份在卷可稽，足徵被告自白與事實相
    符，本件事證明確，被告犯行堪以認定，應依法論科。
二、被告行為後，刑法於94年2月2日修正公布，並自95年7月1日
    起施行。按行為後法律有變更者，適用行為時之法律；但行
    為後之法律有利於行為人者，適用最有利於行為人之法律，
    刑法第2條第1項定有明文。茲就上述刑法修正施行後，與本
    案適用有關之條文，比較說明如下：
(一)、法定刑中罰金刑部分：
      刑法第33條第5款業經修正公布，修正後刑法第33條第5款
      規定「罰金：新臺幣一千元以上，以百元計算之」，與修
      正前刑法第三十三條第五款規定「罰金：（銀元）一元以
      上」不同。比較新舊法結果，以修正前即行為時法較有利
      於被告，故依刑法第2條第1項前段規定，本案關於刑法第
      339條詐欺取財罪之法定刑罰金部分，其罰金之下限即最
      低額度自應適用行為時之法律即修正前刑法第33條第5款
      規定決定其罰金部分之法定刑，對被告較為有利。
(二)、被告於本件犯罪時之刑法第41條第1項前段規定：「犯最
      重本刑為五年以下有期徒刑以下之刑之罪，而受六個月以
      下有期徒刑或拘役之宣告，因身體、教育、職業、家庭之
      關係或其他正當事由，執行顯有困難者，得以一元以上三
      元以下折算一日，易科罰金。」又被告行為時之易科罰金
      折算標準，修正前罰金罰鍰提高標準條例第2條前段（現
      已刪除）規定，就其原定數額提高為一百倍折算一日，則
      本件被告行為時之易科罰金折算標準，應以銀元三百元折
      算一日，經折算為新臺幣後，應以新臺幣九百元折算為一
      日。惟95年7月1日修正公布施行之刑法第41條第1項前段
      則規定：「犯最重本刑為五年以下有期徒刑以下之刑之罪
      ，而受六個月以下有期徒刑或拘役之宣告者，得以新臺幣
      一千元、二千元或三千元折算一日，易科罰金。」比較修
      正前後之易科罰金折算標準，以95年7月1日修正公布施行
      前之規定，較有利於被告，則應依刑法第2條第1項前段，
      適用修正前刑法第41條第1項前段規定，定其折算標準。
(三)、綜合上述各條文修正前、後之比較，及修正後刑法第2條
      第1項前段、後段規定之「從舊、從輕」原則，被告自應
      適用其行為時之法律，即修正前刑法之相關規定及修正前
      罰金罰鍰提高標準條例第2條規定，予以論處。
三、核被告所為，係犯刑法第339條第1項詐欺取財罪；另起訴書
    指被告另犯動產擔保交易法第38條之動產擔保交易之債務人
    ，意圖不法之利益，將標的物出質，致生損害於債權人之罪
    ，因動產擔保交易法已於96年7月11日經總統以華總一義字
    第09600088561號令修正公布，並於96年7月13日生效施行，
    修正後動產擔保交易法第38條業經刪除，是本件被告所犯動
    產擔保交易法第38條之罪既經修正刪除、廢止其刑罰之適用
    ，依刑事訴訟法第302條第4款之規定，本應諭知免訴之判決
    ，惟因該部分與前開詐欺取財罪部分，係屬牽連犯之裁判上
    一罪關係，故本院不另為免訴之諭知，附此敘明；爰審酌被
    告素行尚佳、犯罪動機、目的、手段、所生之危害，及被告
    犯後坦承犯行，且與告訴代理人達成和解等一切情狀，量處
    如主文所示之刑，並依修正前刑法第41條第1項前段及修正
    前罰金罰鍰提高標準條例第2條之規定，諭知易科罰金之折
    算標準；又九十六年罪犯減刑條例業於96年7月4日公布，並
    自96年7月16日施行，該條例第2條明文規定：「犯罪在中華
    民國96年4月24日以前者，除本條例另有規定外，依下列規
    定減刑：三、有期徒刑、拘役或罰金，減其刑期或金額二分
    之一」；本件被告所犯上揭詐欺取財罪之犯罪時間，係在96
    年4月24日以前，故依上開規定，本院應減其有期徒刑二分
    之一，並諭知易科罰金之折算標準，以示懲儆；再者，被告
    未曾因故意犯罪而受有期徒刑以上刑之宣告，此有臺灣臺中
    地方法院檢察署刑案資料查註紀錄表及臺灣高等法院被告前
    案紀錄表各1件在卷可稽，其因一時貪圖私利致罹律法，且
    犯後已與告訴代理人達成和解、賠償告訴人之損失，告訴代
    理人當庭對於被告本件犯罪宣告緩刑亦表示無意見，足見告
    訴代理人有寬宥被告之意，而被告經此偵、審程序之教訓及
    刑之諭知，當知所警惕，信無再犯之虞，本院以為所宣告之
    刑以暫不執行為適當，爰併宣告緩刑2年。
據上論斷，應依刑事訴訟法第273條之1第1項、第299條第1項前
段，刑法第2條第1項、第339條第1項、修正前刑法第41條第1項
前段、刑法第74條第1項第1款，罰金罰鍰提高標準條例第1條前
段、修正前罰金罰鍰提高標準條例第2條，現行法規所定貨幣單
位折算新臺幣條例第2條，中華民國96年罪犯減刑條例第2條第1
項第3款、第7條、第9條，判決如主文。
本案經檢察官丁○○到庭執行職務。
中　　華　　民　　國　　96　　年　　12　　月　　25　　日
      　　　　　　臺灣臺中地方法院刑事第三庭
                            法　官  楊曉惠
以上正本證明與原本無異。
如不服本判決，應於收受送達後10日內向本院提出上訴書狀（應
附繕本）。
上訴書如未敘述理由，應於上訴期間屆滿後20日內補提理由書於
本院。
中　　華　　民　　國　　96　　年　　12　　月　　25　　日
  　　　　　　　　　　　　　　　　書記官  陳玲誼
附錄論罪科刑法條
刑法第339條：
意圖為自己或第三人不法之所有，以詐術使人將本人或第三人之
物交付者，處五年以下有期徒刑、拘役或科或併科1000元以下罰
金。
以前項方法得財產上不法之利益或使第三人得之者，亦同。
前二項之未遂犯罰之。
